臺灣高等法院刑事判決
108年度上訴字第3776號
上  訴  人  
即  被  告  周宗憲  



選任辯護人  林士勛律師（法扶律師）
上列上訴人因違反槍砲彈藥刀械管制條例案件，不服臺灣新北地
方法院108年度訴字第725號，中華民國108年10月7日第一審判決
（起訴案號：臺灣新北地方檢察署108年度偵字第9886號），提
起上訴，本院判決如下：
    主  文
原判決撤銷。
周宗憲犯非法持有可發射子彈具殺傷力之槍枝罪，累犯，處有期
徒刑參年肆月，併科罰金新臺幣陸萬元，罰金如易服勞役，以新
臺幣壹仟元折算壹日。扣案改造手槍壹枝（含彈匣壹個；槍枝管
制編號：0000000000號）、子彈壹顆均沒收。
    事  實
一、周宗憲知悉可發射子彈具有殺傷力之改造手槍及子彈，分別
    屬槍砲彈藥刀械管制條例第4條第1項第1款、第2款所列管之
    槍砲、彈藥，未經中央主管機關許可，不得持有，竟基於持
    有可發射子彈具殺傷力槍枝及子彈之犯意，於民國108年3 
    月29日凌晨0時20分前某日時許，在不詳地點，以不詳方式
    取得可發射子彈具殺傷力之改造手槍1枝（含彈匣1 個；槍
    枝管制編號：0000000000號），及具殺傷力之非制式子彈3 
    顆，而未經許可持有上開改造手槍、子彈等物。嗣於同日凌
    晨0時20分許，周宗憲攜帶上開改造手槍、子彈，搭乘不知
    情之陳利成所駕駛車牌號碼000-00號營業小客車，行經新北
    市○○區○○街00號前，原欲停靠路邊下車，周宗憲因見員警行
    經該處而令陳利成駕車離去，車輛因此停放路中，員警見該
    車輛行跡可疑進而盤查而查獲，並扣得前述改造手槍1 支、
    子彈3顆等物。
二、案經新北市政府警察局三重分局報告臺灣新北地方檢察署檢
    察官偵查起訴。
    理  由
壹、證據能力：按被告以外之人於審判外之言詞或書面陳述，除
    法律有規定者外，不得作為證據；又被告以外之人於審判外
    之陳述，雖不符合同法第159條之1至第159條之4之規定，但
    經當事人於審判程序同意作為證據，法院審酌該言詞陳述或
    書面陳述作成時之情況，認為適當者，亦得為證據。當事人
    、代理人或辯護人於法院調查證據時，知有第159條第1項不
    得為證據之情形，而未於言詞辯論終結前聲明異議者，視為
    有前項之同意，刑事訴訟法第159條第1項及第159條之5分別
    定有明文。查本案言詞辯論終結前，檢察官、上訴人即被告
    周宗憲及辯護人均未就本判決所引用之各該被告以外之人於
    審判外之陳述及所調查之證據主張有刑事訴訟法第159條第1
    項不得為證據之情形（見本院卷第85至87頁），本院審酌該
    證據作成時並無違法及證明力明顯過低之瑕疵等情況，認為
    適當，應有證據能力。至於所引其餘非屬供述證據部分，既
    不適用傳聞法則，亦非公務員違背法定程序所取得，依刑事
    訴訟法第158條之4反面解釋，同具證據能力。
貳、得心證之理由： 
一、訊據被告對於上開持有可發射子彈具殺傷力之改造手槍、子
    彈等事實，均坦承不諱（見原審卷第56、88頁、本院卷第88
    頁），核與證人陳利成證述為警查獲過程之情節相符（見偵
    卷第23至25頁），並有新北市政府警察局三重分局扣押筆錄
    、扣押物品目錄表、查獲現場及扣案物照片等在卷可稽（見
    偵卷第27至31、67至75頁）。又上開扣案之改造手槍1枝、
    子彈3 顆，經內政部警政署刑事警察局以檢視法、性能檢驗
    法、試射法鑑定之結果，認送鑑手槍1枝（含彈匣1 個；槍
    枝管制編號：0000000000號），係由仿半自動手槍製造之槍
    枝，車通槍管內阻鐵而成，擊發功能正常，可供擊發適用子
    彈使用，認具殺傷力；而送鑑子彈3 顆，均係非制式子彈，
    由金屬彈殼組合直徑約8.9 mm金屬彈頭而成，經採樣2顆試
    射，均可擊發，認均具殺傷力，有該局108年5月6日刑鑑字
    第1080033268號鑑定書在卷可按（見偵卷第141至146 頁）
    ，均可佐被告前開出於任意性之自白與事實相符，得採為認
    定事實之證據。
二、被告雖供稱：該槍彈係於該日晚間0時許，在新北市三重區
    中正南路某處路邊，自綽號「小八」之陳鵬宇處取得，「小
    八」稱因為時間太晚，所以先寄放在伊那裡比較安全，以免
    臨檢被抓等語（見偵卷第139、193至195頁、原審卷第56頁
    、本院卷第89頁），並援引伊與「小八」之LINE對話訊息為
    憑（見偵卷第77至109頁）。惟依被告供述：因為陳鵬宇要
    去吵架，不知道是不是已經吵完了，他交槍彈要我幫他藏好
    ，我們是朋友介紹認識，只認識幾個月，算是普通朋友等情
    （見偵卷第195頁），其與陳鵬宇僅係認識數月之普通朋友
    ，2人之交情顯然並非已具有相當信任程度之熟識友人，而
    具殺傷力之槍彈有相當之價值，且持有槍彈更為重大之違法
    行為，陳鵬宇是否可能冒遭檢舉持有槍彈犯行之風險而任意
    將有相當價值且屬違法之槍彈交予僅認識數月之普通朋友即
    被告，似屬有疑。而觀之上開LINE對話記錄內容，並無任何
    與被告前開辯解相關之內容，且108年3月29日為警查獲當日
    及前1日23時許，除被告傳送某處照片2張予「小八」以外，
    亦僅有雙方相互撥打電話之記錄，無從知悉其等聯繫之內容
    ，被告亦對於為何傳送上開照片陳稱：忘記了等語（見偵卷
    第194頁）。陳鵬宇則證稱：以前LINE的暱稱是「小八」，
    後來因為被砍所以改了。與被告認識不是很久，交情普通；
    有天晚上與別人吵架，打電話給被告請他幫忙，我們到三重
    龍門路河堤，被告背1個包包，他請我把包包拿到車上，我
    打開看才知道裡面有槍，盒子就是放手機的那種白色盒子，
    我沒有看到子彈，後來我將槍枝放回包包還給被告。我沒有
    交槍枝給被告，槍枝本來就是被告帶的等語（見偵卷第235
    至237頁），而否認將扣案槍彈交付被告保管乙節，更稱實
    係被告自己持有槍枝。此外，復無其他證據可證被告上開供
    述關於取得扣案槍彈之過程屬實，是被告辯解，尚無可採，
    僅足認被告係於108年3月29日凌晨0時20分為警盤查前之不
    詳時日、在不詳地點，以不詳方式取得扣案槍彈。
三、綜上，本件事證明確，被告上開犯行，堪以認定，應依法論
    科。
參、論罪科刑及撤銷改判之說明
一、論罪：
  ㈠核被告所為，係犯槍砲彈藥刀械管制條例第8條第4項之非法
    持有可發射子彈具殺傷力之槍枝罪、同條例第12條第4項之
    非法持有子彈罪。
  ㈡按未經許可持有槍、彈，係侵害社會法益之罪，同時持有種
    類相同之槍、彈，縱令客體有數個（如數支同種類槍枝、數
    發同種類子彈），仍為單純一罪，不生想像競合問題，最高
    法院97年度台上字第231號判決意旨同此說明。是被告持有
    非制式子彈共3顆，其此部分持有之客體種類相同，屬單純
    一罪。再被告同時持有可發射子彈具有殺傷力之改造手槍1
    枝及子彈共3顆，屬一行為觸犯上開二罪，為想像競合犯，
    應依刑法第55條之規定，從一重之非法持有可發射子彈具殺
    傷力之槍枝罪處斷。
  ㈢被告前⑴因業務過失致死案件，經臺灣臺北地方法院（下稱臺
    北地院）102年度審交訴字第67號判決判處有期徒刑8月，嗣
    經本院102年度交上訴字第201號判決撤銷原審判決，改判處
    有期徒刑1年確定；又因施用毒品案件，經臺灣新北地方法
    院（下稱新北地院）103年度簡字第2863號判決判處有期徒
    刑3月確定，上開二罪並經新北地院103年度聲字第3824號裁
    定定應執行有期徒刑1年1月確定，而於104年3月19日縮短刑
    期假釋出監，並於同年5月4日縮刑期滿未經撤銷假釋。⑵再
    因施用毒品案件，經臺北地院105年度簡字第1699號判決判
    處有期徒刑4 月確定，於105年9月30日易科罰金執行完畢。
    ⑶復因施用毒品案件，經新北地院先後以107年度簡字第8、3
    565號判決分別判處有期徒刑4月、4月確定，並經同法院107
    年度聲字第3318號裁定定應執行有期徒刑6月確定，於107年
    11月20日執行完畢，有本院被告前案紀錄表、本院在監在押
    全國紀錄表、新北地院103年度簡字第2863號、107年度簡字
    第8、3565號判決在卷可參（見本院卷第39至52、61至62、6
    3至76頁），被告上開如⑴所述，其假釋付保護管束期間於10
    4年3月19日期滿，未經撤銷，其未執行刑之刑以已執行論，
    是被告分別於上開有期徒刑104年3月19日、105年9月30日、
    107年11月20日之執行完畢後，5年以內故意再犯本件有期徒
    刑以上之罪，為累犯。又參照108年2月22日甫公布之司法院
    釋字第775號解釋意旨，法院應區分行為人所犯情節，裁量
    是否依刑法第47條第1項累犯規定加重其刑，以避免因一律
    適用累犯加重規定，致生行為人所受刑罰超過其所應負擔之
    罪責，其人身自由因此遭受過苛之侵害，而不符憲法罪刑相
    當原則。本院審酌被告甫因前開案件經判決執行，並於104
    年3月19日、105年9月30日、107年11月20日執行完畢，竟隨
    即於107年11月20日未幾月後即為警查獲本案，且觀諸被告
    上開前案及執行情形，均係執行完畢未久即再犯他案，足見
    被告未能記取教訓，無視法律之嚴厲禁制，刑罰反應力確屬
    薄弱，而有相當程度之惡性。有鑒於此，依刑法第47條第1
    項規定酌量加重被告之刑，延長其矯正期間，將有助其再社
    會化，亦符合憲法罪刑相當原則之要求。職是，應依刑法第
    47條第1 項規定加重其刑。
二、撤銷改判之說明：
  ㈠原審就被告所犯非法持有可發射子彈具殺傷力之槍枝等犯行
    ，予以論罪科刑，固非無見。惟： 
  ⒈被告所供扣案槍彈係受綽號「小八」之陳鵬宇委託為其保管
    ，而於為警查獲當日自「小八」陳鵬宇處取得乙節，並非可
    採，業經本院說明如前，原判決既未依被告辯解而認其槍彈
    之來源係「小八」陳鵬宇，卻於犯罪事實依被告供述認定扣
    案槍彈係於為警查獲當日凌晨0時許，在新北市三重區中正
    南路某路邊，自綽號「小八」之成年男子處取得而持有，復
    未說明被告之供述何以部分可採、部分不可採信，其事實認
    定容有矛盾，理由之說明亦有未盡之處。
  ⒉原審以被告構成累犯之前開前案紀錄與本件非法持有槍枝、 
    子彈犯行並無相似性，前後犯罪類型不同，尚乏堅強之理由
    認被告確具有特別之惡性，或對於有期徒刑之刑罰反應力薄
    弱，而有加重其最低本刑之正當必要性，遂不依刑法第47條
    第1項規定加重被告所犯罪名之最低本刑。查，被告所犯前
    案之罪名雖與本案並非相同，然立法者之所以在原違犯條款
    所規定之處罰外，再以刑法第47條規定加重本刑之處罰，理
    由在於行為人前因犯罪而經徒刑執行完畢或一部之執行而赦
    免後，理應產生警惕作用，返回社會後能因此自我控管，不
    再觸犯有期徒刑以上之罪，然而行為人卻故意再犯後罪，足
    見行為人有其特別惡性，且前罪之徒刑執行無成效，其對於
    刑罰之反應力顯然薄弱，故認有必要加重後罪本刑至二分之
    一處罰，此亦為司法院釋字第775號解釋斟酌上開規定之立
    法理由及修正理由後認前開累犯加重本刑規定並不生違反憲
    法一行為不二罰原則所執之說明，僅係認法院應區分行為人
    所犯情節，裁量是否依刑法第47條第1項累犯規定加重其刑
    ，以避免因一律適用累犯加重規定，致生行為人所受刑罰超
    過其所應負擔之罪責，其人身自由因此遭受過苛之侵害，而
    不符憲法罪刑相當原則。是被告所犯前案與本案是否為同一
    罪名、罪質是否相同，並非考量加重其刑是否有違罪刑相當
    原則之唯一因素，否則行為人於刑之執行完畢後屢犯他罪，
    僅因所犯罪名不同，即認行為人並無特別惡性、亦非對於刑
    罰之反應力特別薄弱，亦有違前開累犯規定加重其刑之立法
    本旨。本院審酌被告甫因前開案件經判決執行，並於104年3
    月19日、105年9月30日、107年11月20日執行完畢，竟隨即
    於107年11月20日未幾月後即犯本案，且觀諸被告前案及執
    行情形，均係執行完畢未久即再犯他案，足見被告未能記取
    教訓，無視法律之嚴厲禁制，刑罰反應力確屬薄弱，而有相
    當程度之惡性，應依刑法第47條第1項規定加重其刑。原判
    決僅以被告所犯前案與本案罪名並非相同，即認被告並未具
    有特別之惡性，或對於有期徒刑之刑罰反應力薄弱，而不予
    加重其最低本刑，容有未洽。
  ㈡被告上訴意旨略以：被告並無違反槍砲彈藥刀械管制條例之
    相同前案，不應論以累犯，原判決認為被告不應依累犯規定
    加重，卻於主文諭知累犯，亦有違誤；扣案槍彈確實非被告
    所有，雖無證據證明被告所述，亦請斟酌此節從輕量刑，並
    依刑法第59條規定酌減其刑等語。惟：
  ⒈依被告所犯前案及其執行情形，合於刑法第47條累犯規定之
    要件，且斟酌其前案執行與再犯後案之情形，認有加重其刑
    之必要，亦經本院詳述，被告上訴指其不構成累犯、不應加
    重其刑云云，並非可採。
  ⒉按刑法第59條之酌量減輕其刑，必須犯罪另有特殊之原因與
    環境等等，在客觀上足以引起一般同情，認為即予宣告法定
    低度刑期尤嫌過重者，始有其適用。被告供述扣案槍彈之來
    源為「小八」陳鵬宇乙節，無從採信，亦如前述，且依陳鵬
    宇之證述係曾見聞被告持有槍枝乙節，更與被告辯解迥異，
    是既無證據證明被告前開供述槍彈來源乙節屬實，無從藉此
    斟酌被告持有扣案槍彈之源由、持有之情狀及其時間，而持
    有槍彈本係重大危害社會之犯行，實難認被告犯本罪有何特
    殊之原因與環境，而在客觀上足以引起一般同情，認為即予
    宣告法定低度刑期尤嫌過重者。是被告上訴請求依刑法第59
    條酌減其刑，及依上開供述取得槍彈過程減輕其刑云云，亦
    均非可採。
  ⒊被告執前詞指摘原判決不當，業經本院逐一論駁如前，其上
    訴雖無理由，然原判決既有前開違誤之處，自應由本院予以
    撤銷改判。
  ㈢爰審酌除前開構成累犯之前案紀錄（此部分不予重複評價）
    ，另曾因詐欺案件經判處罪刑確定並執行完畢，有本院被告
    前案紀錄表可參（見本院卷第39頁），素行未端，其持有具
    殺傷力改造手槍及子彈等違禁物，對社會治安危害非淺，並
    對他人生命、身體安全產生潛在危險，雖尚無證據證明被告
    曾持扣案槍彈犯其他罪行，然足認其法治觀念薄弱，被告犯
    罪後對於持有扣案槍彈始終坦承在卷，態度尚可，兼衡被告
    自陳國中畢業之智識程度、家境勉持之經濟狀況等一切情狀
    （詳偵卷第11頁調查筆錄之記載），量處如主文第二項所示
    之刑，並就罰金部分諭知易服勞役之折算標準。
  ㈣扣案改造手槍1枝（含彈匣1 個；槍枝管制編號：0000000000
    號）、鑑定機關試射後所餘之子彈1顆等物，均屬違禁物，
    不問屬於犯罪行為人與否，均應依刑法第38條第1項規定宣
    告沒收。至因鑑驗而試射之非制式子彈2顆，既經試射鑑驗
    致失子彈之效能，已不具殺傷力，失其違禁物性質，爰均不
    諭知沒收，併予敘明。
據上論斷，應依刑事訴訟法第369條第1項前段、第364條、第299
條第1項前段，判決如主文。
本案經臺灣新北地方檢察署檢察官鄭淑壬提起公訴，臺灣高等檢
察署檢察官張云綺到庭執行職務。
中　　華　　民　　國　　109 　年　　1 　　月　　7 　　日
                  刑事第十四庭  審判長法  官  黃斯偉
                                      法  官  紀凱峰 
                                      法  官  黎惠萍
以上正本證明與原本無異。
如不服本判決，應於收受送達後10日內向本院提出上訴書狀，其
未敘述上訴之理由者並得於提起上訴後10日內向本院補提理由書
（均須按他造當事人之人數附繕本）「切勿逕送上級法院」。
                                      書記官  李格瑤
中　　華　　民　　國　　109 　年　　1 　　月　　7 　　日
附錄本案論罪科刑法條全文： 
槍砲彈藥刀械管制條例第8條
未經許可，製造、販賣或運輸鋼筆槍、瓦斯槍、麻醉槍、獵槍、
空氣槍或第 4 條第 1 項第 1 款所定其他可發射金屬或子彈具
有殺傷力之各式槍砲者，處無期徒刑或 5 年以上有期徒刑，併
科新臺幣 1 千萬元以下罰金。
未經許可，轉讓、出租或出借前項所列槍枝者，處 5 年以上有
期徒刑，併科新臺幣 1 千萬元以下罰金。
意圖供自己或他人犯罪之用，而犯前二項之罪者，處無期徒刑或
7 年以上有期徒刑，併科新臺幣 1 千萬元以下罰金。
未經許可，持有、寄藏或意圖販賣而陳列第 1 項所列槍枝者，
處 3 年以上 10 年以下有期徒刑，併科新臺幣 7 百萬元以下罰
金。
第 1 項至第 3 項之未遂犯罰之。
犯第 1 項、第 2 項或第 4 項有關空氣槍之罪，其情節輕微者
，得減輕其刑。
槍砲彈藥刀械管制條例第12條
未經許可，製造、販賣或運輸子彈者，處 1 年以上 7 年以下有
期徒刑，併科新台幣 500 萬元以下罰金。
未經許可，轉讓、出租或出借子彈者，處 6 月以上 5 年以下有
期徒刑，併科新台幣 300 萬元以下罰金。
意圖供自己或他人犯罪之用，而犯前二項之罪者，處 3 年以上1
0 年以下有期徒刑，併科新台幣 700 萬元以下罰金。
未經許可，持有、寄藏或意圖販賣而陳列子彈者，處 5 年以下
有期徒刑，併科新台幣 300 萬元以下罰金。
第 1 項至第 3 項之未遂犯罰之。